臺灣新竹地方法院民事裁定  
110年度消債職聲免字第5號
聲  請  人  
即債務人    李玉玲  


代  理  人  陳慶禎律師
相  對  人
即債權人    兆豐國際商業銀行股份有限公司

法定代理人  張兆順  
代  理  人  林勵之  
相  對  人
即債權人    聯邦商業銀行股份有限公司


法定代理人  李憲章  



相  對  人
即債權人    玉山商業銀行股份有限公司


法定代理人  黃男州  

代  理  人  莊凱鈞  

相  對  人
即債權人    中國信託商業銀行股份有限公司


法定代理人  利明献  



相  對  人
即債權人    長鑫資產管理股份有限公司

法定代理人  潘代鼎  


相  對  人
即債權人    萬榮行銷股份有限公司

法定代理人  許勝發  


相  對  人
即債權人    富邦資產管理股份有限公司


法定代理人  程耀輝  





相  對  人
即債權人    良京實業股份有限公司

法定代理人  平川秀一郎



上列當事人間消費者債務清理事件，本院裁定如下：
　　主　文
聲請人即債務人甲○○應予免責。
　　理　由
一、按法院為終止或終結清算程序之裁定確定後，除法院裁定開
    始清算程序後，債務人有薪資、執行業務所得或其他固定收
    入，扣除自己及依法應受其扶養者所必要生活費用之數額後
    仍有餘額，而普通債權人之分配總額低於債務人聲請清算前
    2年間，可處分所得扣除自己及依法應受其扶養者所必要生
    活費用之數額者；抑或債務人有下列各款情形之一者：⑴於7
    年內曾依破產法或本條例規定受免責；⑵隱匿、毀損應屬清
    算財團之財產，或為其他不利於債權人之處分；⑶捏造債務
    或承認不真實之債務；⑷聲請清算前2年內，因消費奢侈商品
    或服務、賭博或其他投機行為，所支出之總額逾該期間可處
    分所得扣除自己及依法應受其扶養者所必要生活費用之半數
    ，或所負債務之總額逾聲請清算時無擔保及無優先權債務之
    半數，而生開始清算之原因；⑸於清算聲請前1年內，已有清
    算之原因，而隱瞞其事實，使他人與之為交易致生損害；⑹
    明知已有清算原因之事實，非基於本人之義務，而以特別利
    於債權人中之一人或數人為目的，提供擔保或消滅債務；⑺
    隱匿、毀棄、偽造或變造帳簿或其他會計文件之全部或一部
    ，致其財產之狀況不真確；⑻故意於財產及收入狀況說明書
    為不實之記載，或有其他故意違反本條例所定義務之行為外
    ，應以裁定免除債務人之債務。但債務人證明經普通債權人
    全體同意者，不在此限，消費者債務清理條例（下稱消債條
    例）第132條、第133條及第134條定有明文。前3條情形，法
    院於裁定前應依職權調查，或命管理人調查以書面提出報告
    ，並使債權人、債務人有到場陳述意見之機會，消債條例第
    136條亦有明文。
二、聲請人前因有不能清償債務之情事，於民國（下同）109年2
    月24日具狀向本院聲請清算，經本院以109年度消債清字第1
    1號民事裁定聲請人自109年4月30日下午4時起開始進行清算
    程序，嗣聲請人清算財團之財產分配完結，本院司法事務官
    製作並公告分配表，將聲請人名下財產之現金供清算後，無
    擔保無優先債權人分配總額為4,987元，於109年12月15日以
    109年度司執消債清字第13號民事裁定本件清算程序終結並
    確定在案，有上開本院109年度消債清字第11號、109年度司
    執消債清字第13號案卷足憑。是本件清算程序終結後，本院
    即應審酌聲請人有無消債條例所定不免責之情形，裁定是否
    准許聲請人免責。經本院通知全體債權人及聲請人到場及函
    詢各全體無擔保債權人陳述意見，除債權人長鑫資產管理股
    份有限公司未表示意見外，其餘債權人表示意見如下：
㈠、債權人兆豐國際商業銀行股份有限公司表示：
　　不同意債務人免責，請鈞院審酌債務人是否有消債條例第13
    3條、第134條各款不免責事由，如命債務人提出聲請前2年
    所得財產清單及所有金融機構存摺交易明細。
㈡、債權人聯邦商業銀行股份有限公司表示：
　  請鈞院依職權審酌債務人是否符合消債條例第133條，及是
    否有第134條不免責事由之事實。
㈢、債權人玉山商業銀行股份有限公司表示：
　　本案有消債條例第134條第4款不予免責之情形，應為不免責
    之裁定。
㈣、債權人中國信託商業銀行股份有限公司表示：
　　債務人每月可處分所得扣除每月支出費用後已入不敷出，有
    故意於財產及收入狀況說明書為不實之記載，符合消債條例
    第134條第2、8款之不免責事由，且債務人應具工作能力，
    當竭力清償債務。
㈤、債權人萬榮行銷股份有限公司表示：
　　不同意債務人免責，請鈞院依職權審查債務人是否有消債條
    例第133條、第134條所定不免責事由。
㈥、債權人富邦資產管理股份有限公司表示：
　　債務人現正值壯年，具有相當之工作能力及還款能力，自當
    竭力清償債務，又債權人於清算程序中未受償任何款項，債
    務人應予不免責。
㈦、債權人良京實業股份有限公司表示：
　　債務人是否有其他保單未陳報？例如債務人以自己為要保人
    、或嗣後變更要保人（含聲請清算前2年內所發生者）、或
    質借未償還之商業保險保單，如有其他保單未陳報，債務人
    即有消債條例第134條第2、8款不免責事由，應裁定不免責
    。
三、經查：
㈠、按法院裁定開始清算程序後，債務人有薪資、執行業務所得
    或其他固定收入，扣除自己及依法應受其扶養者所必要生活
    費用之數額後仍有餘額，而普通債權人之分配總額低於債務
    人聲請清算前2年間，可處分所得扣除自己及依法應受其扶
    養者所必要生活費用之數額者，法院應為不免責之裁定。但
    債務人證明經普通債權人全體同意者，不在此限，此為消債
    條例第133條所明定。經查，聲請人具狀聲請清算時主張其
    無法負擔債務，現於超商及幼稚園打工，月薪1萬多元，另
    尚有做拋光之臨時工，一個月約賺9千多元，沒有領取任何
    補助，若以整數計算，聲請人每月收入為19,000元（計算式
    ：10,000＋9,000＝19,000元），聲請人表示其配偶已過世，
    故獨自扶養未成年子女，每月必要生活支出為：膳食費6,00
    0元、房租費5,000元、行動電話費1,399元、水費500元、電
    費1,000元、瓦斯費500元、日常用品費500元、交通費1,500
    元、長子學雜費5,000元、長子交通費798元、長女學雜費1,
    666元、長女交通費2,097元、兩名子女生活費6,000元、兩
    名子女行動電話費2,000元、聲請人母親扶養費3,000元，總
    計：36,960元等語，有財產及收入狀況說明書及訊問筆錄在
    卷足憑（本院109年度消債清字第11號卷第16-19、119-120
    頁）。聲請人自陳於法院裁定開始清算後，在幼稚園打工，
    每月薪水約11,000元，過年有領到紅包加計當月月薪約17,0
    00元，沒有其他工作，有領取遺屬年金每月5,000元，及每
    個小孩領取原住民補助一學期1萬多元，是本院認聲請人每
    月薪資加計補助津貼約為19,833元【計算式：11,000＋（17,
    000－11,000）÷12＋10,000×2÷6＋5,000≒19,833元】，扣除自
    己及依法應受其扶養之2名子女之每月必要生活支出36,960
    元後已無餘額，堪認聲請人於法院裁定開始清算程序後，即
    109年4月30日後之收入扣除支出並無餘額。從而，本件聲請
    人無消費者債務清理條例第133條所定不予免責之事由，應
    堪認定。
㈡、消債條例關於清算程序係以免責主義為原則，不免責為例外
    ，倘債權人主張債務人有消債條例第134條各款所定不免責
    之情事，即應由債權人就債務人有合於上開各款要件之事實
    ，提出相當之事證證明之。債權人雖表示不同意債務人免責
    ，惟未具體說明或提出相當事證證明，且本院復查無聲請人
    有何消債條例第134條所列各款之不免責事由，是此部分債
    權人主張債務人不應免責等語，即無足採。
四、綜上所述，本件聲請人經法院為終結清算程序之裁定確定，
    且無消債條例第133條或第134條各款所定之不應免責情形存
    在，依同條例第132條之規定，自應裁定免除聲請人之債務
    ，爰裁定如主文。
中　　華　　民　　國　　110 　年　　3 　　月　　24　　日
　　　　　　　　　民事第二庭    法  官　林麗玉
以上正本係照原本作成。
如不服本裁定，應於裁定送達後10日內，以書狀向本院提出抗告
，並繳納抗告費新臺幣1千元。
中　　華　　民　　國　　110 　年　　3 　　月　　24　　日
　　　　　　　　　　　　　　    書記官　郭春慧